臺灣臺中地方法院刑事判決　　　　　　　　　　　　九十一年度訴字第一四三號
　　公　訴　人　臺灣臺中地方法院檢察署檢察官
　　被　　　告　甲○○
　　選任辯護人　謝英吉律師
右列被告因搶奪等案件，經檢察官提起公訴（九十年度偵字第二一一六二號），本院
判決如左：
    主  文
甲○○共同意圖為自己不法之所有，而搶奪他人之動產，處有期徒刑壹年肆月。
    事  實
一、甲○○於民國（下同）於九十年十一月十九日晚間六時許，與其表姐夫丁○○（
    為現役軍人，已由國防部中部地方軍事法院以九十一年度臺判字第○九五號判處
    無故離去職役有期徒刑八月、搶奪有期徒刑一年二月，應執行有期徒刑一年六月
    確定）飲酒餐敘，約於十時許餐敘結束，由丁○○騎乘車號ＢＺＩ─三六０號重
    型機車（為甲○○之外公乙○○所有）搭載甲○○於臺中市區兜風，至同日晚間
    十一時十分許，行經臺中市○○路地○道時，甲○○見戊○○騎乘機車將皮包放
    於機車腳踏板上，認有機可乘，遂提議搶奪戊○○皮包，二人遂共同意圖為自己
    不法之所有之犯意聯絡，尾隨戊○○至建成路與樂業路口郵局，俟戊○○提款後
    ，又一路尾隨戊○○至臺中縣太平市○○○路二十六號旁，趁戊○○正欲以鑰匙
    開啟大門之不備之際，由甲○○下車動手搶奪戊○○所有之皮包一個（內有現金
    新臺幣二千元、國際牌九二型行動電話一支、身分證、駕照及行照各一張、合作
    金庫及華南銀行金融卡各一張、中國信託、富邦、誠泰等銀行信用卡各一張等物
    ），得手後旋跳上丁○○所騎之前開機車欲逃逸時，為警當場攔截逮捕丁○○，
    甲○○則乘機帶著所搶得之皮包逃逸，因恐懼被捕，旋將搶得之皮包丟棄於臺中
    縣太平市○○路上。嗣因丁○○之妻丙○○（即甲○○之表姐）告知甲○○丁○○已為警查獲，甲○○自知犯行已為警發覺，遂於九十年十一月二十日凌晨四時
    四十五分自行向臺中市警察局第五分局投案。
二、案經臺中市警察局第三分局報請臺灣臺中地方法院檢察署檢察官偵查起訴。
    理  由
一、訊據被告甲○○對於右揭事實坦承不諱，惟辯稱：（一）被害人戊○○係將皮包
    置於機車踏板上，走向大門去開門，大門距其機車約十公尺，其係乘被害人對財
    物支配力一時弛緩時，拿走被害人之皮包，係竊盜而非搶奪。（二）於案發時早
    已喝得酩酊大醉，根本喪失自由決定意思之能力，應不予處罰或得減輕其刑。（
    三）被告係於九十年十一月二十日凌晨四時四十五分向臺中市警察局第五分局自
    首，而丁○○係於九十年十一月二十日上午八時零分方願意接受臺中市警察局第
    三分局東區分駐所訊問，顯見於被告自首時，臺中市警察局第三分局東區分駐所
    尚未發覺被告與本案有關，合於自首要件，應依法減輕其刑云云。惟查：
（一）右開事實，業據被害人戊○○於警訊時指述甚詳，核與同案被告丁○○供述情
      節大致相符。
（二）竊盜罪與搶奪罪之區別為：竊盜罪為乘人不知，秘密為之，其方法為竊取；搶
      奪罪為乘人不備或不及抗拒，公開為之，其方法為掠取。本件被害人戊○○經
      傳雖未到庭，惟其於警訊中已明確指稱：「回到自宅時當我要打開鐵捲大門時
      ，突然有一男子衝過來我身邊大叫一聲『呵』並將我推開，然後強行將我手上
      的皮包搶走並跑到路旁跳上一部接應的重機車準備逃逸，當我大叫搶劫時：：
      ：（警察問：妳是否有聽到該兩名歹徒如何交談？我有聽到搶我之男子跳上機
      車後告訴丁○○一聲（臺語）「走」且很大聲。」等語（偵卷第二○頁最後一
      行）則被告之行為係搶奪而非竊盜，要無疑義。而共同正犯丁○○雖於警訊中
      供稱：「：：：甲○○先看到該女子所騎乘之機車腳踏板上放著皮包，就叫我
      緊跟在後，我就問甲○○要做什麼，他說要搶皮包，因我騎機車載他我就回頭
      問他，真的還假的，甲○○沒有回答，只叫我跟緊一點。我們跟到建成路與樂
      業路口時，該女子就在該路口的郵局停下來，並走向提款機，那時甲○○就叫
      我停在郵局的附近觀看，約近兩分鐘後，該女子自提款機走出來，甲○○馬上
      叫我跟上去，並叫我如果那女子要慢就慢，要快就快，要轉彎就跟著轉彎，一
      直跟到臺中縣太平市○○○路二十六號時，該女子就停下來下車，並走向該址
      要打開鐵門時，甲○○就叫我快停住，並自機車上跳下來，跑向該女子所騎機
      車乘機搶走掛在機車腳踏板上的皮包，搶了之後並馬上跳上我所騎的機車，並
      叫一聲『走』（臺語），當我欲加油駛離時當場為警攔截逮捕，而甲○○乘機
      拿著所搶來的皮包逃逸」等語，就被害人之皮包究係拿於手中或吊掛於機車上
      一節，與被害人所述雖有出入，然而縱令被害人之皮包係吊掛於機車上而非拿
      在手中，惟被害人當時既在門前停車，距離不遠，而該皮包置有金融卡、信用
      卡等重要證件，被害人開門後顯將立即回頭拿取皮包走進屋內，則其皮包仍在
      被害人管領之中，被告出其不意突然將皮包取走，立遭被害人發覺，顯係乘人
      不備，公開為之，而非乘人不知，秘密為之，其行為該當於搶奪而非竊盜一節
      ，應無二致。故被告辯稱其係竊盜而非搶奪云云，並非可採。
（三）案發當時係由被告甲○○先提議行搶，一路上並指揮丁○○如何跟隨被害人，
      奪得皮包後馬上跳上丁○○所騎機車，並告知丁○○「走」（臺語），於丁○○為警逮捕時，被告甲○○則乘亂逃逸，業據被害人戊○○、共同正犯丁○○
      於警訊中陳述甚詳，已如上述。則被告當時能正確判斷下手時機並認識被捕之
      危險，神智顯然十分清楚。被告辯稱當時已酩酊大醉云云，顯非可採。
（四）丁○○為警逮捕後，已供出共犯為「阿豪」，經警調出甲○○口卡，丁○○指
      認甲○○即為其所述之「阿豪」無誤，當時被告甲○○尚未到案說明，警方請
      丁○○透過親友連繫甲○○，適甲○○打電話予丁○○之妻即甲○○之表姐丙○○，丙○○告知甲○○警方已查出其身份（當時丙○○在警察局內），事後
      甲○○始於九十一年十一月二十日凌晨四時四十五分許向臺中市警察局第五分
      局投案等情，業經警方詳細記載於丁○○之警訊筆錄中（偵卷第十頁），復經
      丙○○於偵訊中證述甚詳，故警方於被告甲○○未投案前，即已知悉其身份，
      自不因丁○○之警訊筆錄延至上午八時製作，即謂警方尚未發覺被告甲○○犯
      罪，核與自首之要件不合。被告辯稱其於警未發覺其犯罪前自首云云，亦非可
      採。
（五）綜上所述，本件事證明確，被告甲○○之犯行洵堪認定。
二、核被告甲○○所為，係犯刑法第三百二十五條第一項之搶奪罪。被告甲○○與丁○○就上開搶奪犯行間，有犯意之聯絡及行為之分擔，均為共同正犯。爰審酌被
    告年輕力壯，不思認真工作或求學，竟騎乘機車搶奪婦女皮包，對社會治安危害
    重大，且被告甲○○為提議行搶之人，亦由其下手，情節較共同正犯丁○○為重
    ，惟犯罪後因恐警方追捕，已將皮包丟棄，致未取得任何實質利益，犯罪後主動
    向警方投案，態度尚可，惟供詞反覆並無悔意等一切情狀，量處如主文所示之刑
    。
三、公訴意旨另以：被告甲○○意圖為自己不法之所有，於九十年十一月十二日晚間
    二十一時許，在土中市○○街一五０號前，以自備之鑰匙竊取其外公乙○○所有
    之車號ＢＺＩ─三六０號機車，作為前述搶奪之作案工具，因認被告甲○○另涉
    刑法第三百二十條第一項之竊盜罪嫌。惟按於直系血親、配偶或同財共居親屬之
    間，犯竊盜者，須告訴乃論，刑法第三百二十四條第二項定有明文。查被告甲○○固對上開竊盜事實坦承不諱，惟被害人乙○○為其外公，係屬直系血親，而乙○○已於九十一年十一月二十九日審判期日當庭撤回告訴，此部分應不得追訴，
    然檢察官係與前開有罪之搶奪部分以牽連犯之裁判上一罪起訴，爰不另為不受理
    之諭知，併此敘明。
據上論斷，應依刑事訴訟法第二百九十九條第一項前段，刑法第二十八條、第三百二
十五條第一項，判決如主文。
中      華      民      國    九十一    年     十二     月     十三     日
                                臺灣臺中地方法院刑事第七庭
                                        法  官  林念祖
右正本證明與原本無異。
如不服本判決，應於送達後十日內向本院提出上訴狀（須附繕本），上訴於臺灣高等
法院臺中分院。
                                        書記官
中      華      民      國    九十一    年     十二     月     十三     日
附錄論罪科刑法條
第三百二十五條 (普通搶奪罪)
意圖為自己或第三人不法之所有，而搶奪他人之動產者，處六月以上五年以下有期徒
刑。
因而致人於死者，處無期徒刑或七年以上有期徒刑，致重傷者，處三年以上十年以下
有期徒刑。
第一項之未遂犯罰之。
